【裁判字號】    99,易,3109
【裁判日期】    991202
【裁判案由】    恐嚇
【裁判全文】
臺灣臺中地方法院刑事判決              99年度易字第3109號
公  訴  人  臺灣臺中地方法院檢察署檢察官
被      告  李正富
上列被告因恐嚇案件，經檢察官提起公訴（99年度偵字第14313
號），本院判決如下：
    主    文
李正富幫助意圖為自己不法之所有，以恐嚇使人將本人之物交付
，處有期徒刑月，如易科罰金，以新臺幣壹仟元折算壹日。
    犯罪事實
一、李正富依其為成年人之知識、經驗，明知如將個人之金融機
    構帳戶交付予不詳姓名年籍之人使用，能預見該他人有可能
    以所取得金融機關帳戶遂行財產上犯罪之目的，竟仍基於縱
    若取得其金融機關帳戶之人，自行或轉交他人用以實施詐欺
    取財等財產性犯罪，供作財產犯罪被害人匯款帳戶之用，仍
    不違背其本意之幫助使用其帳戶者向他人為財產性犯罪之不
    確定故意，於民國97年5月初某日至99年5月12日中午12時許
    前之某時，在陳秋元位在嘉義縣六腳鄉灣北村灣內194號住
    處，以新臺幣(下同)3,000元之價格，收購陳秋元所交付、
    為陳明駿所有之華南商業銀行龜山分行(下稱華南銀行)0000
    00000000號帳戶之存摺、提款卡及提款密碼等資料。嗣李正
    富於取得陳明駿所有上開華南銀行000000000000號帳戶存摺
    、提款卡及提款密碼之日起至99年5月12日中午12時許前之
    某時，在不詳地點，將上開帳戶之存摺、提款卡及密碼料交
    付予真實姓名年籍均不詳之某成年人。嗣該成年人取得上開
    帳戶之提款卡及提款密碼後，隨即交付予王俊欽所屬之擄鴿
    集團，而以此方式幫助王俊欽所屬之擄鴿集團實施恐嚇取財
    犯行。而該擄鴿集團成員取得上開帳戶之存摺、提款卡及密
    碼後，即在不詳時、地，網捕如附表所示張超雄等人所有之
    賽鴿，並於如附表所示之犯罪時間撥打電話予張超雄等人，
    恫稱：所飼養之賽鴿中網了，要匯款將鴿子贖回，不然就不
    將鴿子放回來等語，致張超雄等人心生畏懼，而於附表所示
    匯款時間，依指示將附表所示金額匯至陳明駿所有上開帳戶
    內，並遭提領。嗣經張超雄等人報警，始查悉上情。
二、案經嘉義市警察局報告臺灣嘉義地方法院檢察署呈請臺灣高
    等法院檢察署移轉臺灣臺中地方法院檢察署檢察官偵查起訴
    。
    理    由
一、按被告以外之人於審判外之陳述，雖不符前4條之規定，而
    經當事人於審判程序同意作為證據，法院審酌該言詞陳述或
    書面陳述作成時之情況，認為適當者，亦得為證據。當事人
    、代理人或辯護人於法院調查證據時，知有第159條第1項不
    得為證據之情形，而未於言詞辯論終結前聲明異議者，視為
    有前項之同意，刑事訴訟法第159條之5分別定有明文。查本
    件公訴人、被告對於本院就後述實體部分所引之證人證述及
    書證內容，於本院準備程序及審理時均不爭執證據能力，猶
    未對之釋明有何顯不可信之情況，且本院審酌其等之內容，
    均無不法取得或有違法取供之情事，亦均適宜為本案證據，
    一前開說明，就後述實體部分所引之證人證詞及書證內容，
    自具有證據能力。
二、訊據被告李正富矢口否認有何幫助恐嚇取財之犯行，辯稱：
    伊不認識陳明駿，也不認識陳秋元，伊未曾向陳秋元取得陳
    明駿所有上開華南銀行帳戶之存摺、提款卡及密碼等語。經
    查：
  (一)證人張超雄、蔡佰成、陳秀子、江燕霖、張敏雄、胡朝賀及
    柯新居等人遭前開擄鴿集團成員之成年人以電話通知恫稱：
    所飼養之賽鴿中網了，要匯款將鴿子贖回，不然就不將鴿子
    放回來等情事，致渠等心生畏懼，而依指示分別匯款如附表
    所示之金額至陳明駿所有上開華南銀行帳戶內等情，業據證
    人張超雄、蔡佰成、陳秀子、江燕霖、張敏雄、胡朝賀及柯
    新居等人於警詢時證述明確，且有華南商業銀行活期性存款
    存款憑條、兆豐國際商業銀行國內匯款申請書、雲林縣古坑
    鄉農會匯款申請書、合作金庫銀行匯款申請書代收入傳票、
    郵政跨行匯款申請書2紙、臺中銀行國內匯款申請書暨代收
    入傳票、嘉義市政府警察局扣押筆錄、扣押物品目錄表、華
    南銀行龜山分行97年5月27日華龜山字第97120號函及檢附之
    陳明駿華南銀行開戶資料及存款往來明細表等資料附卷可證
    ，則陳明駿所申辦之前開華南銀行帳戶，確遭前開年籍不詳
    之成年擄鴿集團成員作為實施恐嚇取財犯行後之匯款所用，
    足堪認定。
  (二)又證人陳明駿於警偵訊時證稱：伊有在華南銀行龜山分行申
    辦上開帳戶，因陳秋元曾經是伊之老闆，陳秋元向伊借帳戶
    ，伊就將華南銀行帳戶之提款卡及密碼，於97年3月中旬，
    在陳秋元位在嘉義縣六腳鄉灣北村灣內194號住處借給陳秋
    元，陳秋元沒有告知伊借上開帳戶之提款卡及密碼之用途為
    何，伊也沒有詢問等語，核與證人陳秋元於警偵訊證述：陳
    明駿於97年3月中旬，在伊位在嘉義縣六腳鄉灣北村灣內194
    號住處，將其所有華南銀行帳戶之存摺、提款卡及密碼交予
    伊等語相符。是以，證人陳明駿所有上開華南銀行帳戶之存
    摺、提款卡及密碼確實係借予證人陳秋元使用一節，應堪採
    信。
  (三)而證人陳秋元於97年8月4日、97年8月20日警詢中先後證述
    ：陳明駿於97年3月中旬，在伊位在嘉義縣六腳鄉灣北村灣
    內194號住處，將其所有華南銀行帳戶之存摺、提款卡及密
    碼交予伊，後來林宗茂與李正富2人，於97年5月初某日下午
    5時許，在伊住處，以2,000元至3,000元價格，收購伊持有
    之陳明駿上開帳戶存摺、提款卡及密碼，但李正富至今還沒
    將錢交給伊，且李正富前後透過伊總共買過4本之存摺及提
    款卡等語；證人陳秋元於97年10月22日、98年4月7日、98年
    6月4日及99年8月4日偵訊中再證述：伊因信用卡沒有繳費，
    沒有帳戶可用，因工作需要匯款，所以向陳明駿借上開華南
    銀行帳戶，該帳戶提款卡密碼本來就已經貼在提款卡外面的
    塑膠套上，伊只有將陳明駿上開帳戶之存摺、提款卡及密碼
    交給李正富，李正富的綽號是大胖，本來李正富說好帳戶交
    給他會給伊3,000元，但至今李正富都沒給伊，伊就是將陳
    明駿的帳戶交給李正富等語；嗣後證人陳秋元於本院審理時
    證稱：97年伊在新竹作磁磚生意，要匯工程款，因為伊信用
    卡沒有繳費，不能使用帳戶，陳明駿有申請華南銀行之帳戶
    ，伊就向陳明駿借用該帳戶，後來新竹的生意變差，伊就回
    嘉義，後來因家裡缺錢，於97年5月初某日下午5時許，有2
    個人開車到伊住處，以2,000元至3,000元代價，收購伊持有
    之陳明駿上開帳戶存摺、提款卡及密碼，當天因李正富腳不
    方便所以沒有下車，下車跟伊拿帳戶資料的人跟伊說李正富
    坐在車子裡，伊之前就見過李正富好幾次，伊認識李正富，
    但李正富不認識伊，就伊所知李正富就是在做與擄鴿勒贖有
    關的事情，而且之前和伊電話聯絡的人都說他是阿富那邊，
    阿富就是李正富，本件陳明駿的帳戶與吳衍滿無關等語。經
    核證人陳秋元上開警偵訊及本院審理時之證述內容，雖對於
    將陳明駿上開華南銀行帳戶之存摺、提款卡及密碼交付予被
    告之時間有所遺忘，惟其對於將上開帳戶之存摺、提款卡及
    密碼交予之對象確實為被告李正富、被告之行動不方便、交
    付地點是在其位於嘉義縣六腳鄉灣北村灣內194號住處、被
    告李正富約定該帳戶以2,000元至3,000元之代價收購及該對
    價迄今被告仍未給付等情，前後證述一致，衡諸人之記憶常
    隨時間而淡忘，本無暇記憶日常生活之細節，是證人陳秋元
    上開證述情形，合與常情相符。又證人陳秋元與被告夙無嫌
    隙，若非被告確有以2,000元至3,000元之代價，收購證人陳
    秋元持有之陳明駿所有上開華南銀行帳戶存摺、提款卡及密
    碼等情事，實無設詞誣攀之理，且證人陳秋元於本院接受訊
    問前，業已依法具結，以擔保其證詞之真實性，是證人陳秋
    元上開所證，應可採信。是被告辯稱伊不認識陳明駿，也不
    認識陳秋元，伊未曾向陳秋元取得陳明駿所有上開華南銀行
    帳戶之存摺、提款卡及密碼等語，尚難採信。
  (四)按刑法上之故意，可分為直接故意與不確定故意（間接故意
    ），所謂「不確定故意」，係指行為人對於構成犯罪之事實
    ，預見其發生而其發生並不違背其本意者，刑法第13條第2
    項定有明文；且衡諸常情，一般國人向金融機構開設帳戶，
    並無任何法令限制，若係正當用途，大可光明正大，自行申
    請供己使用，何必向他人收集？再者，帳戶之用途係用來存
    提款項，而提款卡及密碼係個人重要之物件，並具有一定金
    融交易目的及識別意義，一旦有人收購他人帳戶之提款卡及
    密碼供做不明使用，依一般認知，必是隱身幕後之使用人欲
    利用人頭帳戶掩飾犯行免於遭人追查，自極易於令人有與不
    法犯罪之目的相關之合理懷疑。又近來利用各種名義詐欺或
    恐嚇取財之犯罪類型層出不窮，該等犯罪，多數均係利用他
    人帳戶作為恐嚇取財或詐欺所得財物之出入帳戶，並經媒體
    廣為披載，被告縱使並不確知所提供之上開帳戶提款卡及密
    碼，係遭他人用以對被害人恐嚇取財，亦無法確知取得帳戶
    提款卡及密碼之人係以何種方法於何時地為恐嚇取財之具體
    內容，惟對於其所提供之上揭陳明駿所有華南銀行帳戶存摺
    、提款卡及密碼，將遭人作為恐嚇取財犯行所得財物匯入及
    提領之工具使用，應有概括之認識，且可預見其發生。被告
    係智力成熟且具一般社會智識經驗之成年人，自應知該真實
    姓名年籍均不詳之某成年人係利用上開帳戶之提款卡及密碼
    作為犯罪之用，是其對於他人利用上開帳戶提款卡及提款密
    碼作為犯恐嚇取財罪之匯款帳戶等情，能預見其發生且其發
    生不違背其本意，其有幫助該不詳姓名成年人利用上開帳戶
    犯恐嚇取財罪之不確定故意，允無疑義。
  (五)綜上所述，被告基於幫助他人實施恐嚇取財亦不違背其本意
    之不確定故意，將陳明駿上開華南銀行之帳戶存摺、提款卡
    及提款密碼交予該真實姓名年籍均不詳之某成年人使用，幫
    助其遂行恐嚇取財之犯行即足認定，被告上揭所辯，顯係飾
    詞卸責之詞，不足採信。本件事證明確，被告之犯行堪以認
    定。
三、上開犯罪事實欄一、中所述之擄鴿恐嚇集團所屬不詳姓名年
    籍之成年人等人基於共同意圖為自己不法之所有之犯意聯絡
    ，以上述方式對被害人張超雄、蔡佰成、陳秀子、江燕霖、
    張敏雄、胡朝賀及柯新居等人予以恐嚇取財，致使被害人張
    超雄、蔡佰成、陳秀子、江燕霖、張敏雄、胡朝賀及柯新居
    等人心生畏懼，並因而交付本人之財物，上開不詳姓名年籍
    之成年人等人對被害人張超雄、蔡佰成、陳秀子、江燕霖、
    張敏雄、胡朝賀及柯新居等人之恐嚇取財犯行顯已既遂，該
    不詳姓名年籍之成年人等人係共同犯刑法第346第1項之恐嚇
    取財既遂罪，而被告提供陳明駿上開華南銀行帳戶存摺、提
    款卡及密碼等資料予前述不詳姓名年籍之成年人等人，係基
    於幫助他人共同恐嚇取財之不確定故意，且所為屬刑法恐嚇
    取財罪構成要件以外之行為，其以幫助他人犯罪之意思而參
    與犯罪構成要件以外之行為，係犯刑法第30條第1項前段、
    第346條第1項之幫助恐嚇取財罪，並應依刑法第30條第2項
    之規定，按正犯之刑減輕之。被告提供陳明駿所有上開銀行
    帳戶之存摺、提款卡及密碼等物予恐嚇集團，經恐嚇集團成
    員持以對如附表所示之被害人恐嚇取財，係一行為觸犯同一
    罪名之同種想像競合犯，應從一重幫助恐嚇取財罪處斷。爰
    審酌被告提供陳明駿上開華南銀行帳戶存摺、提款卡及密碼
    供擄鴿集團成員使用，助長擄鴿集團財產犯罪之風氣，致本
    案被害人張超雄、蔡佰成、陳秀子、江燕霖、張敏雄、胡朝
    賀及柯新居等人心生畏懼而匯款，實為當今社會層出不窮之
    恐嚇取財事件所以發生之根源，造成社會互信受損，擾亂金
    融交易往來秩序，影響層面甚大，且亦因被告提供帳戶提款
    卡及密碼之行為，使執法人員難以追查該擄鴿恐嚇集團之真
    實身分，減少遭查獲之風險，有助長犯罪之虞，及酌量被告
    之智識程度、犯罪動機、目的、手段、提供帳戶之數量、對
    於被害人張超雄、蔡佰成、陳秀子、江燕霖、張敏雄、胡朝
    賀及柯新居等人所生之損害等一切情狀，量處如主文所示之
    刑，並諭知易科罰金之折算標準，以示懲儆。
據上論斷，應依刑事訴訟法第299條第1項前段，刑法第346條第1
項、第30條第1項前段、第2項、第55條前段、第41條第1項前段
，刑法施行法第1條之1第1項、第2項前段，判決如主文。
本案經檢察官林明誼到庭執行職務
中    華    民    國    99    年    12    月     2    日
                  刑事第四庭  審判長法  官  吳進發
                                    法  官  黃益茂
                                    法  官  李婉玉
以上正本證明與原本無異。
如不服本判決應於收受判決後10日內向本院提出上訴書狀，並應
敘述具體理由；其未敘述上訴理由者，應於上訴期間屆滿後20日
內向本院補提理由書（均須按他造當事人之人數附繕本）「切勿
逕送上級法院」。
                                書記官  林政佑
中    華    民    國    99    年    12    月     2    日
附錄論罪科刑法條
刑法第346條第1項
意圖為自己或第三人不法之所有，以恐嚇使人將本人或第三人之
物交付者，處 6 月以上 5 年以下有期徒刑，得併科 1 千元以
下罰金。
附表
 ┌──┬───┬──────┬──────┬─────┬─────────┐
 │編號│被害人│  犯罪時間  │匯款時間、地│ 恐嚇金額 │    匯入帳戶      │
 │    │      │            │點          │（新臺幣）│                  │
 ├──┼───┼──────┼──────┼─────┼─────────┤
 │ 1  │張超雄│97年5月12日 │97年5月12日 │10,000元  │陳明駿所有之華南商│
 │    │      │12時許      │雲林縣斗六市│          │業銀行龜山分行248-│
 │    │      │            │大同路45號「│          │000000000號帳戶   │
 │    │      │            │華南銀行斗六│          │                  │
 │    │      │            │分行」      │          │                  │
 ├──┼───┼──────┼──────┼─────┼─────────┤
 │ 2  │蔡佰成│97年5月12日 │97年5月12日 │2,300元   │陳明駿所有之華南商│
 │    │      │某許        │12時4分許   │          │業銀行龜山分行248-│
 │    │      │            │台南縣永康市│          │000000000號帳戶   │
 │    │      │            │中山路180號 │          │                  │
 │    │      │            │「兆豐國際商│          │                  │
 │    │      │            │業銀行永康分│          │                  │
 │    │      │            │行」        │          │                  │
 ├──┼───┼──────┼──────┼─────┼─────────┤
 │ 3  │陳秀子│97年5月12日 │97年5月12日 │2,500元   │陳明駿所有之華南商│
 │    │      │11時30分許  │12時45分許  │          │業銀行龜山分行248-│
 │    │      │            │雲林縣古坑鄉│          │000000000號帳戶   │
 │    │      │            │中山路50號「│          │                  │
 │    │      │            │古坑鄉農會」│          │                  │
 ├──┼───┼──────┼──────┼─────┼─────────┤
 │ 4  │江燕霖│97年5月12日 │97年5月12日 │14,000元  │陳明駿所有之華南商│
 │    │      │12時30分許  │13時26分許  │          │業銀行龜山分行248-│
 │    │      │            │南投縣草屯鎮│          │000000000號帳戶   │
 │    │      │            │中正路864號 │          │                  │
 │    │      │            │「合作金庫銀│          │                  │
 │    │      │            │行草屯分行」│          │                  │
 ├──┼───┼──────┼──────┼─────┼─────────┼
 │ 5  │張敏雄│97年5月12日 │97年5月12日 │2,500元   │陳明駿所有之華南商│
 │    │      │13時許      │14時35分許  │          │業銀行龜山分行248-│
 │    │      │            │嘉義市東區民│          │000000000號帳戶   │
 │    │      │            │權路208-1號 │          │                  │
 │    │      │            │「嘉義忠孝郵│          │                  │
 │    │      │            │局（嘉義7支 │          │                  │
 │    │      │            │）」        │          │                  │
 ├──┼───┼──────┼──────┼─────┼─────────┤
 │ 6  │胡朝賀│97年5月13日 │97年5月13日 │2,200元   │陳明駿所有之華南商│
 │    │      │9時許       │10時17分許  │          │業銀行龜山分行248-│
 │    │      │            │彰化縣永靖鄉│          │000000000號帳戶   │
 │    │      │            │西門路71號  │          │                  │
 │    │      │            │「台中商業銀│          │                  │
 │    │      │            │行永靖分行」│          │                  │
 ├──┼───┼──────┼──────┼─────┼─────────┤
 │ 7  │柯新居│97年5月14日9│97年5月13日 │2,500元   │陳明駿所有之華南商│
 │    │      │時許        │10時40分許  │          │業銀行龜山分行248-│
 │    │      │            │雲林縣褒忠鄉│          │000000000號帳戶   │
 │    │      │            │三民路44號  │          │                  │
 │    │      │            │「褒忠郵局（│          │                  │
 │    │      │            │雲林28支）」│          │                  │
 └──┴───┴──────┴──────┴─────┴─────────┘

司法院資訊處製作；財團法人民間司法改革基金會備份。
